臺灣高等法院臺中分院刑事判決　　　　96年度上訴字第2477號
上　訴　人
即　被　告　丑○○
　　　　　　　　　　現羈押於台灣台中看守所
選任辯護人　朱逸群律師
上列上訴人因搶奪等案件，不服臺灣臺中地方法院96年度訴字第
2231號中華民國96年8月13日第一審判決(起訴案號：臺灣臺中地
方法院檢察署96年度偵字第 1759、11312號；移送併辦案號：同
署96年度偵字第15061號)，提起上訴，及同署檢察官移送併辦（
同署96年度偵字第21323號）本院判決如下：
    主  文
原判決撤銷。
丑○○犯如附表所示之罪，判處如附表所示之刑（含所宣告之罪
、刑、應沒收之物，及應減刑之部分），應執行有期徒刑參年拾
月，扣案之三角扳手壹支、口罩肆個、安全帽壹頂，均沒收。
    犯罪事實
一、丑○○於民國 88年8月31日，曾因竊盜及準強盜罪，經本院
    以88年度上訴字第782號合併判處有期徒刑 4年1月確定；89
    年 8月25日，又因搶奪案件，經臺灣臺南地方法院判處有期
    徒刑1年8月確定，嗣上開兩案接續執行，甫於93年11月28日
    假釋期滿未經撤銷而執行完畢。詎其猶不知悔改，因缺錢花
    用，竟思以行竊機車車牌再分別懸掛於P9M—836號重型機車
    （原為其所有，嗣移轉登記予不知情之邱建榮所有）及其不
    知情之母親賴廖慈凰所有之6GJ—005號重型機車上，再伺機
    搶奪路人財物之不法所有意圖，分別於下列時、地竊盜及搶
    奪他人財物：
  (一)丑○○於95年11月24日上午8時許，騎乘P9M-836號重型機車
    ，沿臺中市○區○○里○○路尋找行竊之目標，約10分鐘後
    ，行經復興路5段172號4樓之1號騎樓下，見丁○○所有之CS
    6—228號重型機車（車牌未扣案）停放於此，竟意圖為自己
    不法之所有，以其所有客觀上對人之生命、身體、健康具有
    危險性，足供兇器使用之三角扳手 1支，將丁○○所有上開
    機車車牌拆下，再懸掛於6GJ—005號之機車上，以備搶奪用
    ；丑○○旋即騎乘懸掛CS6—228號車牌之重型機車，戴安全
    帽及口罩，以掩飾容貌，沿臺中市○○路往臺中公園方向尋
    找搶奪對象，於同日上午 9時45分許，行經民權路與自由路
    口時，見丙○○自臺中商業銀行走出，並手持牛皮紙袋（內
    有新臺幣〈下同〉35萬元），沿自由路往臺中公園方向行走
    ，並在自由路口停等紅燈時，即意圖為自己不法之所有，騎
    乘該機車繞到丙○○背後，待綠燈亮起，丙○○欲穿越十字
    路口，而未注意防備之際，即以右手搶奪丙○○手上之牛皮
    紙袋，得手後，沿民權路轉往繼光街方向逃逸，隨即以該35
    萬元償還其所積欠之信用卡債務。翌日上午8時許，將該CS6
    -228號車牌丟由垃圾車載走。
  (二)丑○○於96年3月22日上午9時許，騎乘P9M—836號號重型機
    車，沿臺中市○區○○路尋找行竊之目標，約10分鐘後，行
    經雙十路2段100巷14號前騎樓下，見戊○○所有之YBG—660
    號重型機車（車牌未扣案）停放於此，竟意圖為自己不法之
    所有，持上開足供兇器使用之三角扳手 1支，將戊○○所有
    上開機車車牌拆下，再懸掛於P9M—836號之機車上，以備搶
    奪用；丑○○旋即騎乘懸掛YBG—660號車牌之重型機車，戴
    安全帽及口罩，以掩飾容貌，往臺中市○○街方向尋找搶奪
    對象，於同日上午10時10分許，行經育強街 121號前，適己○○搭乘3927－HW號自用小客車自臺中市○○路國泰世華商
    業銀行領款後返回育強街之住處，其見己○○下車後，手提
    咖啡色手提包欲穿越育強街，即意圖為自己不法之所有，趁
    己○○未注意防備之際，出手搶奪己○○手上之咖啡色手提
    包，內有現金8萬5千元，LV皮夾1個、三星牌手機1支，身分
    證，國泰世華銀行提款卡、信用卡、中友信用卡、彰化商業
    銀行提款卡各1張，國泰世華商業銀行存摺簿 2本，印章2枚
    等物（起訴書現金部分誤載為 13萬5千元，並誤載尚有翡翠
    項鍊1條、鑽戒2只、白金項鍊1條、珍珠1顆等物），得手後
    ，沿育強街右轉德化街往進化北路方向逃逸，嗣打開皮包取
    走其內之現金，皮包則將之棄置於太原北路某空地上。翌日
    上午8時許，將該YBG-660號車牌丟由垃圾車載走。
  (三)丑○○於96年4月27日上午，騎乘6GJ-005號重型機車，沿臺
    中市北屯區尋找行竊對象，於 96年4月27日晚上7時40分許，
    行經臺中市○○區○○里○○路 32之1號前騎樓，見癸○○
    所有之MT2—678號重型機車停放於此，竟意圖為自己不法之
    所有，持上開足供兇器使用之三角扳手 1支，將癸○○所有
    上開機車車牌拆下，置於6GJ—005號重型機車置物箱內。
  (四)丑○○於96年4月29日上午，騎乘6GJ-005號重型機車，沿臺
    中市西屯區尋找行竊對象，於 96年4月29日上午9時30分許，
    行經臺中市○○區○○路4段159號前騎樓，見XC9－533號重
    型機車（車主為廖慎婷，使用持有人為子○○）停放於此，
    竟意圖為自己不法之所有，持上開足供兇器使用之三角扳手
    1支，將子○○所使用之上開機車車牌拆下，置於6GJ-005號
    號重型機車置物箱內。
  (五)丑○○於96年4月30日上午某時，騎乘車牌號碼6GJ-005號重
    型機車，沿臺中市北屯區尋找行竊之目標，於同日上午10時
    10 分許，行經臺中市○○區○○路4段15巷6之1號前，見辛○○之6GS—071號重型機車停放於此，竟意圖為自己不法之
    所有，持上開足供兇器使用之三角扳手 1支，將辛○○所有
    上開機車車牌拆下，再懸掛於6GJ—005號重型機車上，以備
    搶奪用；丑○○即騎乘懸掛6GS—071號車牌之重型機車，戴
    安全帽及口罩，以掩飾容貌，往臺中市南屯區尋找搶奪對象
    ，於同日下午1時57分許，行經臺中市南屯區○○○○街105號
    前，見乙○○駕駛自用小客車至大墩17街友人店前，下車要
    購買物品時，即意圖為自己不法之所有，騎乘該機車朝乙○○而來，趁乙○○未注意防備之際，即出手搶乙○○手上之
    皮包，因乙○○未放手，而與丑○○拉扯皮包，丑○○隨即
    沿大英街方向逃逸，並放開皮包，致乙○○受有右側鎖骨折
    之傷害，而搶奪未得逞。適警員庚○○查察戶口行經大墩17
    街與大英街口，見丑○○騎乘機車迎面而來，而路人高喊：
    「警察快追，他有搶東西」，庚○○乃騎乘機車自後追趕，
    至臺中市○○○路與精誠街口始追獲丑○○，並扣得6GS-07
    1號、MT2—678號、XC9—533號車牌各1面，丑○○所有供行
    竊上開車牌所用之三角扳手1支 ，及搶奪時用以掩飾容貌之
    口罩4個、安全帽1頂。
二、案經乙○○告訴及臺中市警察局第四分局、第二分局分別報
    告臺灣臺中地方法院檢察署檢察官偵查起訴及同署檢察官移
    送併辦。
    理  由
一、訊據被告丑○○除辯稱扣案之三角扳手並非兇器外，對於上
    開犯罪事實均坦承不諱，核與被害人乙○○、癸○○、子○○、辛○○、己○○、戊○○、丙○○、丁○○等人於警詢
    時所證（見臺中市警察局第四分局警卷第10至17頁，臺中市
    警察局第二分局警卷第4至9頁，臺中市警察局第一分局警卷
    第5至9、12至14頁）；及被害人乙○○、辛○○、癸○○、
    子○○、丁○○、丙○○於偵查中具結證述之情節相符（見
    偵字第11312號卷第113、114、192頁），並有臺中市警察局
    車輛協尋電腦輸入單、贓物認領保管、贓物及作案工具照片
    （見臺中市警察局第四分局警卷第32至37、41、42頁）、被
    告搶奪己○○及丙○○之監視器翻拍照片、被告搶奪己○○
    及丙○○財物後逃逸路線圖、被告搶奪丙○○財物之現場測
    繪圖（臺中市警察局第二分局警卷第11至15頁，臺中市警察
    局第一分局警卷第10、46、48、49、55至73頁）、乙○○之
    澄清綜合醫院中港分院診斷證明書（見偵字第11312號卷第1
    74頁）等在卷可稽，復有被告所有供上開行竊車牌犯罪所用
    之三角扳手1支，搶奪時所戴之安全帽1頂及口罩4個扣案可
    資佐證，足見被告之自白與事實相符，應堪採信（被害人乙○○、癸○○、子○○、辛○○、己○○、戊○○、丙○○
    、丁○○等人之警詢筆錄，被告及其選任辯護人，於本案辯
    論終結前均未爭執無證據能力，且渠等之警詢筆錄又查無不
    法取供之情形，依刑事訴訟法第159條之5第2項之規定 ，自
    有證據能力）。
二、被告及其選任辯護人雖以：扣案之三角扳手，與螺絲起子等
    物同，對人體殺傷力有限，尚難評價為兇器云云置辯，然按
    刑法第321條第1項第3款之攜帶兇器竊盜罪 ，係以行為人攜
    帶兇器竊盜為其加重條件，此所謂兇器，其種類並無限制，
    凡客觀上足對人之生命、身體、安全構成威脅，具有危險性
    之兇器均屬之，且祇須行竊時攜帶此種具有危險性之兇器為
    已足，並不以攜帶之初有行兇之意圖為必要（最高法院79年
    臺上字第5253號判例要旨可供參照）。查扣案之三角扳手，
    為金屬材質，有照片附卷可參（見臺中市第四分局警卷第41
    頁左上角第一張），既可以之拆卸車牌，顯見質地堅硬，客
    觀上自足以對人之生命、身體、安全構成威脅，自屬具有危
    險性之兇器無疑。被告及其選任辯護人此部分所辯自不足採
    ，本件事證明確，被告上開搶奪及加重竊盜犯行，均堪以認
    定。
三、至被告搶奪己○○之財物部分，警員係調閱案發現場之監視
    錄影，發現有該搶犯騎機車經過的畫面，警員即前往查訪機
    車廠商，以確認上開機車的款式，再行文監理站查詢有此種
    機車款式的所有人資料，發現被告也有此種款式之機車，再
    根據地緣關係及被告的前科犯行，及作案之模式均係先偷他
    人的車牌，懸掛在自己的機車上以資搶奪，警員在借訊被告
    之前即已高度懷疑被告涉犯搶奪己○○之財物等情，業據證
    人即承辦警員壬○○於本院審理時證述屬實（見本院卷第53
    頁），足見警員於借訊被告之前，已根據客觀之事證認為被
    告涉有搶奪己○○之財物，故此部分被告應無自首之情形；
    至公訴人雖認被告向己○○行搶所得之財物，現金部分應為
    13 萬5千元，且尚有翡翠項鍊1條、鑽戒2只 、白金項鍊1條
    、珍珠 1顆等物，然為被告所堅詞否認，並辯稱：伊搶得之
    現金僅有8萬5千元，且皮包內並無其他珠寶首飾等語。經查
    ，被告既已坦承此部分犯行，並自承搶得現金8萬5千元，倘
    被告尚有搶得其他財物，應無刻意隱瞞之理，況本件經員警
    搜索結果，並未扣得如己○○所陳述之珠寶首飾，而卷內亦
    無相關證據足以證明被告已將其他財物處分或另行放置，又
    己○○於原審亦陳稱：「（問皮包內有什麼東西？）物品很
    多，記不得。現金10幾萬元，也有翡翠，我實在記不得了」
    、「（問：你在警詢中提到有翡翠項鍊、鑲小鑽石之戒指值
    39萬元，鑽石戒指值3萬5千元、珍珠等等，你是否這樣陳述
    ？）我認為那時候警詢筆錄寫得不是很正確。沒有那麼多」
    、「（問：皮包裡面有多少珠寶？）我常常把珠寶放在珠寶
    盒裡面，我常常更換，無法確定，翡翠是正確的」、「（問
    ：你之前說皮包裡面現金 13萬5千元，被告陳述現金是8萬5
    千元，有何意見？)我剛剛領錢出來，我記得LV包包裡面有1
    萬7、8千元，還有 4萬多元，加起來有10幾萬元。我確定有
    10幾萬元」等語，與其於警詢中之陳述亦未盡相符，是本件
    尚難憑己○○單一指訴，即認被告確有搶得上開公訴人所認
    定之財物，附此敘明。
四、核被告於犯罪事實欄一之(一)至(五)有關竊取丁○○、戊○○、
    癸○○、廖慎婷及辛○○機車車牌等部分所為，係各犯刑法
    第 321條第1項第3款之攜帶兇器加重竊盜罪；於犯罪事實欄
    一之(一)、(二)有關搶奪丙○○、己○○財物既遂之部分，係各
    犯同法第325條第1項之搶奪罪；於犯罪事實欄一之(五)有關搶
    奪乙○○財物未遂之部分，係犯同法第 325條第3項、第1項
    之搶奪未遂罪。另臺灣臺中地方法院檢察署於原審及本院分
    別移送併辦之部分（即96年度偵字第15061號、21323號），
    與檢察官已起訴並經論罪部分（即竊取戊○○之機車車牌，
    再行搶己○○；及竊取丁○○之機車車牌，再行搶丙○○之
    部分），為同一案件，本院自應併予審理。被告於犯罪事實
    欄一之(五)所為搶奪乙○○部分之犯行，已著手於搶奪之行為
    ，然尚未取得財物，其犯罪尚屬未遂，爰依刑法第 25條第2
    項之規定，按既遂犯之刑度減輕之。被告所犯上開 2次搶奪
    既遂罪、1次搶奪未遂罪及5次攜帶兇器加重竊盜罪等罪間，
    犯意各別、罪名有異，應予分論併罰。被告有如犯罪事實欄
    所載之前科，甫於93年11月28日假釋期滿未經撤銷而執行完
    畢，有臺灣高等法院被告前案紀錄表在卷可按，其於受有期
    徒刑之執行完畢後，5年以內故意再犯本案8件有期徒刑以上
    之罪，均為累犯，均應依刑法第 47條第1項規定加重其刑，
    就搶奪乙○○部分，並依法先加重其刑，後減輕之。
五、原審以被告罪證明確，予以論罪科刑，固非無見，惟：(一)被
    告係因犯如犯罪事實欄所載之竊盜、準強盜罪及搶奪罪案件
    等前科，嗣上開兩案接續執行，始於93年11月28日假釋期滿
    未經撤銷而執行完畢，原審疏未詳查，誤認被告僅犯搶奪罪
    ，而於93年11月28日假釋期滿 ；(二)被告係於96年4月29日，
    竊取廖慎婷之上開機車車牌 ，原審誤載為96年4月27日；(三)
    被告所有經查扣之口罩4個、安全帽1頂係其行搶時所用，已
    據被告於本院審理時坦承在卷，核其用意應係掩飾容貌所用
    ，屬供被告犯搶奪罪所用之物，原審疏未宣告沒收，以上均
    未洽。被告上訴意旨猶執前詞及以原審量刑過重為由，指摘
    原判決不當，雖無理由，但原判決既有上開可議之處，自應
    由本院將原判決撤銷改判。爰審酌被告素行不良，前已有搶
    奪前科，猶不思改過向善，先後為多次搶奪及加重竊盜犯行
    ，對社會治安影響甚鉅，且其行為對被害人財產上所造成之
    損害及心理上所造成之傷害非輕，然於本院審理時坦承犯行
    ，犯罪後態度尚稱良好等一切情狀，分別量處如主文所示之
    刑。被告如犯罪事實欄一之(一)、(二)所為攜帶兇器竊取丁○○
    、戊○○機車車牌，及搶奪丙○○、己○○部分之犯行，其
    犯罪時間均係在96年4月24日以前 ，應依中華民國96年罪犯
    減刑條例第2條第1項第3之規定 ，各減其宣告刑2分之1，並
    與其餘不得減刑部分所處之刑，定其應執行之刑。扣案之三
    角扳手1支 ，為被告所有供犯上開加重竊盜罪所用之物；口
    罩4個，安全帽1頂，則係被告犯上開搶奪罪所用之物，應依
    刑法第38條第1項第2款之規定宣告沒收。
據上論結，應依刑事訴訟法第369條第1項前段、第364條、第299
條第1項前段，刑法第 321條第1項第3款、第325條第1項及第3項
、第25條第2項、第51條第5款、第38條第1項第2款，中華民國96
年罪犯減刑條例第2條第1項第3款、第7條、第11條，判決如主文
。
本案經檢察官甲○○到庭執行職務。
中　　華　　民　　國　　96　　年　　10　　月　　25　　日
            刑事第十庭    審判長法　官　林　照　明
                                法　官　林　欽　章
                                法　官　蔡  名  曜
上列正本證明與原本無異。
如不服本判決應於收受送達後十日內向本院提出上訴書狀，其未
敘述上訴之理由者並得於提起上訴後十日內向本院補提理由書（
均須按他造當事人之人數附繕本）。
                                書記官　劉　恒  宏
中　　華　　民　　國　　96　　年　　10　　月　　30　　日
附錄論罪科刑法條
中華民國刑法第321條第1項第3款：
犯竊盜罪而有左列情形之一者，處6月以上、5年以下有期徒刑：
三  攜帶兇器而犯之者。
中華民國刑法第325條：
意圖為自己或第三人不法之所有，而搶奪他人之動產者，處6月
以上5年以下有期徒刑。
因而致人於死者，處無期徒刑或7年以上有期徒刑，致重傷者，
處3年以上10年以下有期徒刑。
第1項之未遂犯罰之。
附表：
一、犯罪事實欄一之(一)竊取丁○○之車牌部分：
　　丑○○攜帶兇器竊盜，累犯，處有期徒刑捌月，減為有期徒
  　刑肆月，扣案之三角扳手壹支沒收。
二、犯罪事實欄一之(二)竊取戊○○之車牌部分：
　　丑○○攜帶兇器竊盜，累犯，處有期徒刑捌月，減為有期徒
  　刑肆月，扣案之三角扳手壹支沒收。
三、犯罪事實欄一之(三)竊取癸○○之車牌部分：
　　丑○○攜帶兇器竊盜，累犯，處有期徒刑捌月，扣案之三角
    扳手壹支沒收。
四、犯罪事實欄一之(四)竊取廖慎婷之車牌部分：
　　丑○○攜帶兇器竊盜，累犯，處有期徒刑捌月，扣案之三角
　  扳手壹支沒收。
五、犯罪事實欄一之(五)竊取辛○○之車牌部分：
　　丑○○攜帶兇器竊盜，累犯，處有期徒刑捌月，扣案之三角
　  扳手壹支沒收。
六、犯罪事實欄一之(一)搶奪丙○○之財物部分：
    丑○○意圖為自己不法之所有，而搶奪他人之動產，累犯，
    處有期徒刑拾月，減為有期徒刑伍月，扣案之口罩肆個、安
    全帽壹頂均沒收。
七、犯罪事實欄一之(二)搶奪己○○之財物部分：
    丑○○意圖為自己不法之所有，而搶奪他人之動產，累犯，
    處有期徒刑拾月，減為有期徒刑伍月，扣案之口罩肆個、安
    全帽壹頂均沒收。
八、犯罪事實欄一之(五)搶奪乙○○之財物部分：
    丑○○意圖為自己不法之所有，而搶奪他人之動產，未遂，
    累犯，處有期徒刑捌月，扣案之口罩肆個、安全帽壹頂均沒
    收。
